【裁判字號】    98,訴,3189
【裁判日期】    981013
【裁判案由】    違反電信法
【裁判全文】
臺灣臺中地方法院刑事判決              98年度訴字第3189號
聲  請  人  臺灣臺中地方法院檢察署檢察官
被      告  乙○○
            甲○○
上列被告因違反電信法案件，經檢察官聲請簡易判決處刑（98年
度偵字第11334號），經本院認為不宜以簡易判決處刑，改依通
常程序審理，被告於準備程序中就被訴事實為有罪之陳述，經本
院合議庭評議後裁定由受命法官獨任改行簡式審判程序審理，判
決如下：
    主    文
乙○○、甲○○共同犯圖利供給工具便利他人竊聽罪，累犯，各
處有期徒刑月，如易科罰金，以新臺幣壹仟元折算壹日。扣案
之NOKIA廠牌E65型號序號000000000000000手機改裝內置軟體而
成之監聽手機壹支、NOKIA廠牌1650型號序號000000000000000之
監控手機壹支、監聽方法說明表玖張，均沒收。
    犯罪事實
一、乙○○前因贓物罪，經臺灣臺北地方法院於民國96年9月17
    日以96年度簡字第2881號判處有期徒刑四月確定；又因詐欺
    罪，經臺灣士林地方法院於97年4月30日以96年度易字第168
    0號判處有期徒刑四月確定；前開有期徒刑四月、四月部分
    ，經臺灣士林地方法院於97年7月16日以97年度聲字第981號
    裁定，予以減刑並合併定其應執行有期徒刑五月確定，於97
    年9月24日易科罰金執行完畢。甲○○前因妨害自由罪，經
    臺灣宜蘭地方法院於95年8月18日以95年度羅簡字第202號判
    處有期徒刑三月，於96年1月19日易科罰金執行完畢。
二、乙○○、甲○○原均係設於臺中市○區○○路4段212號3樓
    之1「大愛徵信有限公司」臺中分公司之員工，擔任副總經
    理、經理之職務（甲○○已於98年2月底離職），渠等於97
    年10月7日，接受賴欣欣委託調查其男友丙○○之行蹤後，
    即與賴欣欣簽訂徵信委託契約書，約定徵信費用新臺幣（下
    同）10萬元，賴欣欣並當場預付8萬元之徵信費用。乙○○
    、甲○○為順利掌握丙○○行蹤，遂共同基於意圖營利供給
    工具以便利他人竊聽第三人非公開之談話之犯意聯絡，先由
    賴欣欣於97年10月9日，向臺灣大哥大申請門號0000000000
    號、0000000000號SIM卡各一張及NOKIA廠牌1650型號序號00
    0000000000000手機一支作為監控手機，提供予甲○○使用
    ，作為監控賴欣欣男友丙○○行蹤之用，再由乙○○於97年
    10月9日，以18000元之代價，向神鷹科技公司林家田購買以
    NOKIA廠牌E65型號序號000000000000000手機改裝內置軟體
    而成之監聽手機一支（其功能為：被監聽人持有該監聽手機
    後，於每次開機及通話時，該監聽手機即會強制傳送簡訊至
    竊聽人所持用之同款手機，告知被監聽人開聽及通話對象之
    電話門號；又如被監聽人之門號有申請三方通話功能，則竊
    聽人即可以插撥方式，撥打被監聽人之手機門號而竊聽被監
    聽人與第三人之通話內容）後，即由甲○○於97年10月15日
    ，在臺中縣大里市某處之85℃咖啡店，交付賴欣欣轉交予欲
    監聽之丙○○使用（甲○○當場未告知賴欣欣該監聽手機之
    使用方法，事後始經乙○○於97年11月間告知該監聽手機有
    傳送簡訊之功能），以便利賴欣欣竊聽其男友丙○○與第三
    人非公開之祕密談話內容而掌握其行蹤。嗣經賴欣欣於97年
    10月間將前開監聽手機交予其男友丙○○搭配其所申請之門
    號0000000000號SIM卡使用後，自97年10月22日起至98年4月
    間止，該監聽手機強制先後多次傳送簡訊至前開監控手機內
    ，且因甲○○有將前開監控手機作為個人通話之用，以致通
    信費用累計高達5228元，超出正常使用量，丙○○察覺有異
    ，而賴欣欣亦認徵信社未屢約，於97年12月26日寄發存證信
    函予大愛徵信有限公司後，甲○○乃於98年1月21日將前開
    門號0000000000號SIM卡一張及NOKIA廠牌1650型號序號0000
    00000000000監控手機一支歸還予賴欣欣；復因警方對乙○○進行監聽結果，發現有向神鷹科技公司林家田購買監聽手
    機之犯罪嫌疑，遂於98年4月22日，通知乙○○之徵信客戶
    賴欣欣及其男友丙○○到案說明，並經賴欣欣提出其所有之
    前開NOKIA廠牌1650型號序號000000000000000監控手機一支
    、丙○○提出其所有之NOKIA廠牌E65型號序號000000000000
    000手機改裝內置軟體而成之監聽手機一支予以扣案後，再
    於98年4月24日持本院核發之搜索票，前往臺中市○區○○
    路4段212號3樓之1大愛徵信有限公司臺中分公司進行搜索，
    再扣得監聽方法說明表九張、98年2月份至4月份之接案紀錄
    表十一張等物，因而循線獲悉上情。
三、案經臺灣臺中地方法院檢察署檢察官指揮高雄市政府警察局
    新興分局、內政部警政署電信警察隊第二中隊報告臺灣臺中
    地方法院檢察署檢察官聲請簡易判決處刑。
    理    由
一、訊據被告乙○○、甲○○對於前揭時地，意圖營利提供監聽
    手機，以便利賴欣欣竊聽他人非公開之談話等情，業均坦認
    屬實，核與被害人丙○○、賴欣欣於警詢及偵查中之證述內
    容均屬相符，並有查獲物品照片八張、丙○○所使用門號00
    00000000號行動電話之通聯紀錄一份、賴欣欣與被告甲○○
    簽訂之徵信委託契約書一份、賴欣欣寄予大愛徵信有限公司
    之存證信函一份、賴欣欣申請交付予被告甲○○使用之門號
    0000000000號及0000000000號SIM卡之臺灣大哥大行動通信
    網路業務服務申請書二份、賴欣欣提出之行動電話繳費收據
    二份、賴欣欣所申請交予被告甲○○使用之門號0000000000
    號行動電話之通聯紀錄一份、內政部警政署電信警察隊第二
    中隊與高雄市政府警察局新興分局共同偵辦「坊間非法竊聽
    」案偵查報告書檢送臺灣高雄地方法院通訊監察書、通聯調
    閱查詢單、監聽譯文各一份、丙○○提出之臺灣大哥大電信
    份帳單六份等在卷可稽，復有扣案之NOKIA廠牌1650型號序
    號000000000000000監控手機一支、NOKIA廠牌E65型號序號0
    00000000000000手機改裝內置軟體而成之監聽手機一支、監
    聽方法說明表九張等物為證，被告乙○○、甲○○自白供述
    與現有事證相符，應堪置信。本件事證已臻明確，被告乙○○、甲○○犯行，均堪認定。
二、核被告乙○○、甲○○所為，均係犯刑法第三百十五條之二
    第一項之意圖營利供給工具便利他人無故利用工具竊聽他人
    非公開談話罪。聲請簡易判決處刑書固認被告乙○○、甲○○前開提供監聽手機以便利徵信客戶監聽第三人非公開談話
    之行為，係涉犯電信法第五十六條第二項後段之意圖供第三
    人盜用他人電信設備通信而販賣電信器材之罪嫌；惟按電信
    法第五十六條第一項之罪，以意圖為自己或第三人不法之利
    益，使用有線、無線或其他電磁方式，盜接或盜用他人電信
    設備通信者為要件。本罪之處罰詐得免繳電信通信費用之不
    法利益規定，乃刑法詐欺得利罪之特別法，依特別法優於普
    通法之原則，自毋庸再論以刑法詐欺得利罪。且按本罪構成
    要件所稱以有線、無線或其他電磁方式，盜接或盜用他人電
    信設備通信者，並不限於以盜拷他人行動電話之序號、內碼
    等資料於自己之手機內，為盜用之唯一方式，其他諸如：利
    用他人住宅內之有線電話，盜打他人電話為通信行為；或在
    住宅外之電話接線箱內，盜接他人之有線電話線路，以自己
    之電話機盜打他人電話為通信行為；或意圖為自己不法之所
    有，竊取他人之行動電話手機，進而為盜打通信之行為；或
    僅以使用竊盜之意思，擅取他人之行動電話手機為盜打通信
    之行為等，不一而足，皆成立本罪（最高法院88年度台非字
    第43號、88年度台上字第5901號、86年度上訴字第1348號裁
    判參照）。揆諸前揭說明，電信法第五十六條之規定顯然係
    用以規範他人利用有線、無線或其他電磁方式，盜接或盜用
    他人電話號碼而詐得免費通話之不法利益，此種犯罪型態明
    顯與本件被告乙○○、甲○○利用監聽手機便利他人行非法
    竊聽之犯行有所差異，應非電信法第五十六條規定所欲規範
    之犯罪型態，而係屬於刑法第三百十五條之二第一項所規定
    「意圖營利供給工具，便利他人竊聽他人非公開談話之行為
    」之範疇，惟因本件起訴之基礎事實同一，僅係適用法律見
    解不同，本院自得逕予變更起訴法條，惟因被告甲○○涉犯
    法條部分，業經公訴檢察官當庭變更為刑法第三百十五條之
    二第一項之妨害秘密罪嫌，該部分自無庸再予變更起訴法條
    ，本院僅就被告乙○○部分變更起訴法條為刑法第三百十五
    條之二第一項之妨害秘密罪，附此敘明。爰審酌被告乙○○
    、甲○○從事徵信業務，竟利用監聽手機，以竊聽第三人電
    話之方式，監控徵信客戶賴欣欣委託之徵信對象丙○○之行
    蹤，以便利賴欣欣竊聽丙○○非公開之談話內容而掌握其行
    蹤，被告乙○○、甲○○竊聽他人電話之行為，嚴重侵害被
    害人丙○○之隱私權，間接破壞社會善良風氣，其行誠屬可
    議，惟因被告乙○○、甲○○於犯罪後，業經坦承犯行，犯
    後態度良好，且於偵查中已與被害人丙○○、賴欣欣達成和
    解，賠償通信費之財物損失，獲得被害人丙○○、賴欣欣之
    諒解，不願再予追究，此有和解書一份在卷為憑，並經被害
    人丙○○、賴欣欣於偵查中陳述屬實，考量該監聽行為對於
    被害人丙○○實際造成之損害程度非重等一切情狀，分別量
    處如主文所示之刑，並均予諭知易科罰金之折算標準，以示
    懲儆。
三、扣案之NOKIA廠牌E65型號序號000000000000000手機改裝內
    置軟體而成之監聽手機一支、NOKIA廠牌1650型號序號00000
    0000000000監控手機一支，係屬被告乙○○、甲○○用以竊
    聽發送及收受談話內容所用之物，屬於竊錄內容所附著之物
    品及附著物，不問屬於被告乙○○、甲○○與否，應依刑法
    第三百十五條之三之規定，併予諭知沒收；又扣案之監聽方
    法說明表九張，係被告乙○○購買監聽手機時所附贈，業據
    被告乙○○供述屬實，仍屬其所有之物，並供其與被告甲○○共犯本件妨害秘密罪所用之物，亦應依刑法第三十八條第
    一項第二款之規定，併予諭知沒收。至於，扣案之98年2月
    份至4月份之接案紀錄表十一張，係屬大愛徵信有限公司所
    有之物，並非被告乙○○、甲○○所有，且與本案並無任何
    證據關連性，自無從諭知沒收，併此敘明。
據上論斷，應依刑事訴訟法第四百五十二條、第二百七十三條之
一第一項、第二百九十九條第一項前段、第三百條，刑法第二十
八條、第三百十五條之二第一項、第四十一條第一項前段、第三
十八條第一項第二款、第三百十五條之三，刑法施行法第一條之
一，判決如主文。
中    華    民    國    98    年    10    月    13    日
                  刑事第十六庭  法  官  巫淑芳
以上正本證明與原本無異。
如不服本判決應於收受判決後10日內向本院提出上訴書狀，並應
敘述具體理由；其未敘述上訴理由者，應於上訴期間屆滿後20日
內向本院補提理由書（均須按他造當事人之人數附繕本）「切勿
逕送上級法院」。
                                書記官  張孝妃
中    華    民    國    98    年    10    月    13    日
附錄論罪科刑法條：
中華民國刑法第315條之2
意圖營利供給場所、工具或設備，便利他人為前條第一項之行為
者，處五年以下有期徒刑、拘役或科或併科五萬元以下罰金。
意圖散布、播送、販賣而有前條第二款之行為者，亦同。
製造、散布、播送或販賣前二項或前條第二款竊錄之內容者，依
第一項之規定處斷。
前三項之未遂犯罰之。


司法院資訊處製作；財團法人民間司法改革基金會備份。
